臺灣高等法院高雄分院民事裁定　　　　　 100年度聲字第10號
聲　請　人　同濟堂百貨股份有限公司
法定代理人　譚彩鳳
相　對　人　王焜祥
　　　　　　林武忠
　　　　　　翁戡戢
　　　　　　陳祖全
　　　　　　蘇柏任
　　　　　　郭家榮
　　　　　　曾世榮
　　　　　　何承恩
　　　　　　林彥夆
　　　　　　林昱廷
上列聲請人因與相對人間請求損害賠償事件（本院98年度重上更
(一)字第13號），聲請法官迴避，本院裁定如下：
    主  文
聲請駁回。
    理  由
一、聲請意旨略以：本件有諸多待查證之事，僅伊之訴訟代理人
    譚錦鳳知悉，惟譚錦鳳不諳法律，須與另一諳法律之訴訟代
    理人譚玉鳳共同到庭，始能順利進行訴訟，並維護伊之訴訟
    權益，惟譚玉鳳於100 年2 月23日言詞辯論期日（下稱系爭
    言詞辯論期日）因生病無法到庭，經譚錦鳳請求審判長許明
    進對有關案情重要事項（例如尖美管委會違反建築法）另訂
    期日詳予調查，並為適當完全之辯論，惟審判長許明進不予
    理會，僅開庭約15分鐘即辯論終結，已合乎民事訴訟法第33
    條第1 項第2 款之聲請迴避事由，爰聲請審判長許明進迴避
    等語。
二、按法官有自行迴避之事由以外之情形，足認其執行職務有偏
    頗之虞者，當事人得聲請法官迴避，此為民事訴訟法第33條
    第1 項第2 款所明定。而據上開規定聲請法官迴避者，應以
    法官對於訴訟標的有特別利害關係，或與當事人之一造有密
    切之交誼或嫌怨，或基於其他情形客觀上足疑其為不公平之
    審判者為其原因事實，若僅憑當事人之主觀臆測，或不滿意
    法官進行訴訟遲緩，或認法官指揮訴訟欠當，則不得謂其有
    偏頗之虞（最高法院69年台抗字第457號判例意旨參照）。
    經查：
  (一)聲請人主張其於系爭言詞辯論期日聲請審判長許明進對有關
    案情重要事項（例如尖美管委會違反建築法）另訂期日詳予
    調查，審判長許明進未予理會、仍辯論終結，執行職務有偏
    頗之虞。惟按「未於準備程序主張之事項，除有下列情形之
    一者外，於準備程序後行言詞辯論時，不得主張之：... 三
    因不可歸責於當事人之事由不能於準備程序提出者」、「前
    項第三款事由應釋明之」，此為民事訴訟法第276 條第1 項
    第3 款、第2 項所明定。查，本件經受命法官自98年6 月1
    日起進行準備程序，至100 年1 月4 日終結準備程序，期間
    達約1 年半，開庭10餘次；受命法官於準備程序結前，詢問
    兩造有無其他主張及舉證，兩造均稱無，以上各節有本院98
    年度重上更(一)字第13號卷可稽。而聲請人訴訟代理人之一之
    譚錦鳳於系爭言詞辯論期日進行時陳稱：「我不會回答，要
    譚玉鳳（聲請人另一訴訟代理人）才會回答，請求改期再開
    」等語（見上開卷二第389 頁背面），並無從使法院明瞭聲
    請人所欲請求調查之具體證據、待證事實為何，且譚錦鳳亦
    未釋明聲請人於準備程序未請求調查該等證據有何不可歸責
    之事由。據上，聲請人於準備程序終結前陳稱並無其他證據
    請求調查，迨至行言詞辯論時，突稱請求改期再開，復未能
    陳明擬為請求調查之具體證據、待證事實，或釋明未於準備
    程序請求調查該等證據有何不可歸責之事由，顯不合於民事
    訴訟法前揭規定。是審判長許明進本於其訴指揮權繼續進行
    言詞辯論程序，嗣並終結，客觀上並無足疑為不公平審判之
    情事。
  (二)至聲請人於100 年2 月23日下午2 時30分固由本院收發室遞
    送「請求調閱卷證資料狀」（見上開卷四第2-3 頁），求為
    調閱「95年度偵字第23391 號卷一審審判時之錄音帶」，以
    證明「（訴外人）張國福同意以水電費代租金，而且讓譚彩
    鳳（聲請人法定代理人）在尖美廣場繼續營業，其在該案作
    證稱任內都從來沒有譚彩鳳（聲請人法定代理人）要房子」
    等情。惟系爭言詞辯論期日係於100 年2 月23日下午2 時40
    分進行，此有言詞辯論筆錄可按，聲請人遞送之前揭書狀顯
    不及於系爭言詞辯論期日進行前送交審判長許明進閱覽。且
    聲請人訴訟代理人譚錦鳳於系爭言詞辯論期日所為前揭陳述
    ，亦無從使法院得以明瞭其擬聲請再為調查之證據、待證事
    實及得於言詞辯論期日提出之事由，業敘如前。是聲請人於
    系爭言詞辯論期日進行前10分鐘始由本院收發室遞送「請求
    調閱卷證資料狀」，客觀上審判長許明進尚無從審酌，則其
    指揮繼續進行系爭言詞辯論程序，亦難認有何足疑為不公平
    之情形。另聲請人於100 年2 月23日23時遞送之「民事補呈
    證物狀」（見上開卷三），係於系爭言詞辯論期日終結後始
    呈遞，顯非審判長許明進於系爭言詞辯論期日進行時所得閱
    覽，併此敘明。
  (三)此外，聲請人復未能釋明審判長許明進對於訴訟標的有特別
    利害關係，或與當事人之一造有密切之交誼或嫌怨。揆諸首
    揭說明，聲請人主張審判長許明進執行職務有偏頗之虞，殊
    無可採。
三、從而，本件不能認審判長許明進有迴避之原因，聲請人聲請
    迴避，不應准許。
四、據上論結，本件聲請為無理由，依民事訴訟法第95條，裁定
    如主文。
中    華    民    國   100    年    3     月    17    日
                            民事第三庭
                                審判長法官  張國彬
                                法      官  吳登輝
                                法      官  甯  馨
以上正本證明與原本無異。
如不服本裁定應於送達後10日內向本院提出抗告狀（並按他造當
事人之人數附繕本），並繳納抗告費新臺幣1,000 元。
中    華    民    國   100    年    3     月    17    日
                                書  記  官  施耀程